臺灣臺中地方法院民事判決
110年度訴字第2590號
原      告  何政佑  


訴訟代理人  蘇文俊律師
複 代理 人  賴承恩律師
被      告  郭家君  
訴訟代理人  陳柏宇律師
被      告  王家健  

訴訟代理人  江政峰律師
上列當事人間請求損害賠償事件，本院於民國110年11月23日言
詞辯論終結，判決如下：
    主      文
一、被告應連帶給付原告新臺幣貳拾萬元，及被告乙○○自民國
    一百一十年十月二十四日起，被告甲○○自民國一百一十年十
    月九日起，均至清償日止，按週年利率百分之五計算之利息
    。
二、原告其餘之訴駁回。
三、訴訟費用由被告連帶負擔五分之一，其餘由原告負擔。
四、本判決第一項得假執行；但被告如以新臺幣貳拾萬元為原告
    預供擔保，得免為假執行。
五、原告其餘假執行之聲請駁回。
　　事實及理由
壹、原告主張：
　　原告與被告乙○○於民國105年1月9日結婚迄今，婚後育有2名
    子女，婚姻原本幸福和樂，詎被告乙○○自110年3月間到訴外
    人祥勝機械工業股份有限公司任職，與其同事即被告甲○○認
    識後未久，即作息改變，行蹤異常，原告察覺有異，發現被
    告甲○○車輛停在原告與被告乙○○位在臺中市○○區○○路00000
    號7樓住所（下稱系爭住所)附近，且於110年8月7日目睹被
    告二人在系爭住所附近擁抱、親吻，原告為使兩造能有冷靜
    思考時間及空間，乃於110年8月8日與被告乙○○協商先暫時
    分開幾天，隨即攜2名子女返回老家居住。孰料，被告乙○○
    竟在原告離家期間將被告甲○○帶回系爭住所同居過夜，被告
    甲○○自110年8月13日起至8月26日間，連續數日持鑰匙、感
    應器自由出入系爭住所，且與被告乙○○一同外出上班，並有
    親密撫摸之動作，被告甲○○復於同年8月27日起至9月10日間
    數度留宿在系爭住處，被告乙○○亦向原告承認有外遇行為，
    此有原證1、5之監視器光碟、原告與被告乙○○之對話錄音譯
    文及Line通訊軟體對話截圖為證，足見被告二人確有逾越一
    般社會通念所能容忍之男女交往關係，甚而有肌膚之親，不
    法侵害原告基於配偶關係之身分法益而達情節重大之程度，
    自應連帶賠償原告新臺幣（下同）100 萬元慰撫金，以資補
    償。為此，爰依民法第184 條第1 項、第185 條第1 項、第
    195 條第1項前段、第3 項規定，提起本件訴訟等語；並聲
    明：被告應連帶給付原告100 萬元，及自起訴狀繕本送達被
    告翌日起至清償日止，按週年利率5%計算之利息；原告願供
    擔保，請准宣告假執行。
貳、被告則以：
一、被告乙○○：
    由被告甲○○個人性向問題可知，被告二人僅為單純好友，
    即使被告二人行為容易引人誤會，亦不構成民法195條第3項
    之情節重大要件。再者，被告二人白天均有工作，夜間較有
    空，乙○○於夜間請被告甲○○到系爭住所維修水電、幫忙釘製
    DIY置物架後，通常已是深夜，而被告甲○○晚歸會打擾其從
    事早餐業之家人，被告乙○○如請被告甲○○修理完後就要離開
    其住家，此於人情有欠，況被告二人並無共處一室，被告二
    人深夜共處在系爭住所實有正當理由，應無侵害原告的權利
    。至原告所提出之原證2錄音譯文及原證10、11之Line通訊
    軟體對話截圖內容，係被告乙○○欲與原告理性溝通，而用假
    設性比喻方式，並非承認自己有外遇。縱認為被告乙○○之行
    為不妥，被告乙○○與原告間感情早已難稱的和睦，原告是否
    仍有精神上痛苦應予審酌，並請求酌減本件慰撫金金額等語
    ，資為抗辯。並聲明：原告之訴駁回；如受不利之判決，被
    告願供擔保請准免為假執行。
二、被告甲○○：
    被告甲○○否認曾與被告乙○○於假日外出、在原告住家附
    近擁抱、親吻等事實，且原告提出之錄音譯文及Line對話紀
    錄截圖，無法證明被告甲○○有與被告乙○○交往等事實，原告
    與被告乙○○間何以會有該等對話誠與被告甲○○無關。再者，
    被告二人曾為同事，年齡相差七歲，被告乙○○得知被告甲○○
    長期飽受性別認同問題所苦，乃基於關懷、鼓勵晚輩之意，
    開導被告甲○○，被告二人於熟悉後遂慣以姐弟相稱，時常交
    換彼此心事與煩惱，為閨蜜好友而非男女朋友交往關係。至
    被告甲○○於110年8月間某幾日下班後前往系爭住所，純係幫
    忙被告乙○○處理電線管路、水電等問題，又因完成相關修繕
    、佈置後常已入夜，為免隔日工作時精神不濟，偶會留宿在
    被告乙○○住處之客廳沙發上，並未與被告乙○○發生過任何超
    乎正常男女相處之交往或曖昧關係。退步言之，倘認被告二
    人間之互動關係並不容於現代社會之觀念，則請審酌原告與
    被告乙○○間之婚姻關係早有破綻，原告所受精神上痛苦實屬
    有限，並衡酌兩造雙方之學經歷、財產狀況、身分與社會地
    位等資訊，酌減本件慰撫金金額等語，資為抗辯。並聲明：
    原告之訴及假執行之聲請均駁回；如受不利判決，被告願供
    擔保免為假執行。
參、兩造不爭執事項如下（見本院卷第194頁；本院依判決格式
    修正或增刪文句，或依爭點論述順序整理內容）：
一、原告與被告乙○○於105年1月5日結婚，迄今婚姻關係仍存
    在，惟原告於110年8月8日起即攜其二人所生子女與原告分
    居二地。
二、被告甲○○於110年8月13日至同年月26日間曾至被告乙○○
    位在臺中市○○區○○路000○0號7樓住處。
三、兩造就原證1之1至原證1之18、原證2 至15、被告甲○○提出
    之被證1至5、被告乙○○提出之被證1之形式上真正均不爭執
    。
肆、本院得心證之理由：
一、按因故意或過失，不法侵害他人之權利者，負損害賠償責任
    。故意以背於善良風俗之方法，加損害於他人者亦同；不法
    侵害他人之身體、健康、名譽、自由、信用、隱私、貞操，
    或不法侵害其他人格法益而情節重大者，被害人雖非財產上
    之損害，亦得請求賠償相當之金額。前二項規定，於不法侵
    害他人基於父、母、子、女或配偶關係之身分法益而情節重
    大者，準用之，民法第184條第1項、第195條第1、3項分別
    定有明文。又婚姻係以夫妻之共同生活為其目的，配偶應互
    相協力保持其共同生活之圓滿安全及幸福，而夫妻互守誠實
    ，係為確保其共同生活之圓滿安全及幸福之必要條件，配偶
    自有因婚姻契約而互負誠實之義務，配偶之一方行為不誠實
    ，破壞共同生活之圓滿安全及幸福者，即為違反因婚姻契約
    之義務而侵害他方之權利。是所謂配偶權，係指配偶間因婚
    姻關係成立以互負誠實義務為內容之權利，一方配偶與第三
    人通姦，固係共同侵害他方配偶之配偶權，惟配偶權之範圍
    依上說明應不以此為限，凡逾越婚姻誠實義務之行為，諸如
    與配偶以外之人同宿一室、摟抱、親吻或其他等行為，依社
    會一般通念，足以破壞夫妻共同生活圓滿、安全及幸福，而
    有違婚姻關係配偶間應負之誠實義務者，均屬之。 
二、本件原告主張被告甲○○明知被告乙○○為有配偶之人，於被告
    乙○○與原告婚姻關係存續期間，為男女交往關係，逾越一般
    正常交往分際之行為，為被告二人所否認，然查：
　㈠原告於110年8月8日攜子離開其與被告乙○○同住之系爭住處後
    ，被告甲○○於110年8月13日至同年月26日間曾至系爭住處，
    為兩造所不爭執（見本院卷第194頁），且觀之被告不爭執
    真正之原證1即系爭住處電梯監視器影像擷取畫面，可知被
    告甲○○於上開期間多次於晚上搭乘電梯到系爭住處後，於翌
    日早上方離開，被告二人於110年8月17日在電梯內亦有挽手
    之親密舉動等情（見本院卷第74至80頁），且原告於110年8
    月19日中午返回系爭住處質問被告乙○○讓被告甲○○在系爭住
    處過夜，侵害原告配偶權後（見本院卷第23至24頁之原證2
    對話譯文），被告甲○○仍於原證5監視器光碟顯示之110年8
    月27日起至同年9月10日間多次留宿在被告乙○○之系爭住處
    （見本院卷第209頁以下），足見被告二人間有超乎一般異
    性朋友間正常應對舉止界限，且已逾越已婚女性與男性間之
    正常社交往來範疇。
　㈡被告2人雖辯稱被告甲○○在系爭住處係為維修水電，及被告甲
    ○○有同性問題，僅係被告乙○○之閨密，非男女交往關係云云
    ，並提出被告甲○○與不明男子合照1張及發票為憑。然上開
    發票僅能證明被告2人確有購買物品，不足以證明被告甲○○
    多次在系爭住處留宿，係在維修水電或組裝物品，且被告甲
    ○○與某男性頭部相靠之照片，並無任何擁抱、親吻之動作，
    無法證明被告甲○○僅能與同性而無法與異性發生情感交流，
    其等所辯，不足採信。
　㈢復依原告與被告乙○○如下對話內容：①「原告：今天父親節不
    想讓爸不開心!我已經離開大甲。…被告乙○○：他父母已經知
    情，等他討論好，會再回覆我。原告：請妳給我他的名字跟
    電話。這句話我已經講很多次了。被告乙○○：他說他可以和
    你面對面談談。」、「原告：叫你男友像個男人好嗎、不然
    我怎麼寄傳票給他。被告乙○○：他說他要打給你。」（見本
    院卷第185頁）；②110年9月24日對話，「原告：…3.當初說
    好分居冷靜~妳做了什麼事妳自己心裡清楚（讓外面的男人
    長期過夜）~請問這是一個好老婆或媽媽會做的事情嗎?…。
    被告乙○○：…3.我不否認，如果為此見不到孩子，我會要求
    他不准在我家過夜」（見本院卷第167、168頁）；③原告提
    起本件訴訟後之110年10月17日對話，「原告：妳有跟妳爸
    老實說妳自己外遇的經過到底是誰不對嗎?…妳有跟妳爸老實
    說妳聯合妳的王先生如何欺負我們父子三人?如何聯合妳的
    王先生怎麼傷害我嗎?被告乙○○：你的言詞不要那麼犀利，
    我爸有責罵我了，也有說相處問題是2個人個性都有不對，
    他晚上會找律師來談，他說假設你堅決要告，到最後民事責
    任就是罰款而已…如果你撤銷起訴書，我爸要我跟王先生不
    要有往來，我也答應我爸了。」（見本院卷第171頁）；暨
    被告甲○○撥打電話給原告後，因透過手機號碼將原告設為好
    友，遭原告發現而向被告乙○○質問為何被告甲○○加原告的LI
    NE通訊軟體等情（見本院卷第199至203頁之截圖），益徵被
    告2人間確有逾越已婚女性與男性間之正常社交往來範疇，
    有超乎與一般異性朋友間正常應對舉止界限之曖昧及親密行
    為，一般具有正常智識之成年人均會認定兩人並非僅為朋友
    而為情侶或夫妻關係，足以破壞原告與被告乙○○間夫妻之信
    任、共同生活之圓滿及幸福安全，則被告二人間之行為，顯
    已達不法侵害原告基於配偶關係之身分法益而情節重大之程
    度。
　㈣基上，原告所舉證據，雖不足以證明被告二人有發生肌膚之
    親之性交行為，然被告甲○○於上述期間多次留宿在被告乙○○
    之系爭住所，與被告甲○○有親密交往之行為，已不法侵害原
    告配偶權情節重大，致其精神上受有痛苦，是原告依侵權行
    為之法律關係，請求被告二人賠償非財產上之損害，即屬有
    據。
三、按不法侵害他人之人格權，被害人受有非財產上損害，請求
    加害人賠償相當金額之慰撫金時，法院對於慰撫金之量定，
    應斟酌實際加害情形、所造成之影響、被害人所受精神上痛
    苦之程度、雙方之身分、地位、經濟狀況及其他各種情形，
    以核定相當之數額（最高法院47年台上字第1221號、51年台
    上字第223號及76年台上字第1908號判例參照）。而身分法
    益與人格法益同屬非財產法益，上開有關人格法益受侵害酌
    定慰撫金之標準，自得為衡量因身分法益受侵害所生損害賠
    償金額之參考。查被告二人不法侵害原告基於配偶關係之身
    分法益而情節重大，業如前述，原告在精神上自受有相當之
    痛苦，其請求被告賠償其所受之非財產上損害，即屬有據。
　　本院經參酌兩造自陳之學經歷、收入狀況及經濟條件（見本
    院卷第117、176、185頁），並依職權調閱兩造稅務電子閘
    門資料查詢表（置於本院卷證物袋，為維護兩造之隱私、個
    資，爰不就其詳予敘述），兼衡原告與被告乙○○結婚5年逾
    ，並育有2子之婚姻狀況，被告二人侵害之情節及時間，對
    原告所造成之精神上痛苦程度等一切情狀，認被告應賠償原
    告所受之非財產上損害，以20萬元為適當，原告於此範圍之
    請求，自屬有據，應予准許；逾此範圍之請求，並非適當，
    不予准許。
四、末按給付有確定期限者，債務人自期限屆滿時起，負遲延責
    任；給付無確定期限者，債務人於債權人得請求給付時，經
    其催告而未為給付，自受催告時起，負遲延責任。其經債權
    人起訴而送達訴狀，或依督促程序送達支付命令，或為其他
    相類之行為者，與催告有同一之效力，民法第229條第1項、
    第2 項分別定有明文。再按遲延之債務，以支付金錢為標的
    者，債權人得請求依法定利率計算之遲延利息。但約定利率
    較高者，仍從其約定利率；應付利息之債務，其利率未經約
    定，亦無法律可據者，週年利率為5% ，民法第233條第1 項
    、第203 條亦分別明定。查原告對被告之侵權行為損害賠償
    債權，核屬無確定期限之給付，既經原告提起本件民事訴訟
    ，且起訴狀繕本於110年10月23日合法送達被告乙○○（見本
    院卷第47頁）、110 年10月8日合法送達被告甲○○嘉（見本
    院卷49頁），有送達證書在卷可佐，則被告乙○○、甲○○迄未
    給付，應負遲延責任，是以，原告請求自起訴狀繕本送達被
    告乙○○之翌日即110年10月24日起，被告甲○○之翌日即110年
    10月9日起，均至清償日止，按週年利率5%計算之法定遲延
    利息，核無不合，應予准許。
五、從而，原告主張依侵權行為損害賠償之法律關係，請求被告
    連帶給付20萬元，及被告乙○○自110 年10 月24日起，被告
    甲○○自110 年10 月9日起，均至清償日止，按週年利率5%計
    算之利息，為有理由，應予准許；至逾此部分之請求，則屬
    無據，應予駁回。
六、本件事證已臻明確，兩造其餘之攻擊防禦方法及未經援用之
    證據，經本院斟酌後，認為均不足以影響本判決之結果，自
    無逐一論述之必要，併此敘明。
七、本件原告勝訴部分，係命給付之價額未逾新臺幣50萬元之判
    決，依民事訴訟法第389條第1項第5款之規定，自應依職權
    宣告假執行，此部分雖經原告陳明願供擔保，聲請宣告假執
    行，惟其聲請不過促請法院職權發動，本院無庸就其聲請為
    准駁之裁判；又被告陳明願供擔保，請准宣告免為假執行，
    經核尚無不合，爰酌定相當擔保金額准許之。至原告敗訴部
    分，其假執行之聲請已失所附麗，應予駁回。
八、訴訟費用負擔之依據：民事訴訟法第79條、第85條第2項規
    定。
中　　華　　民　　國　　110 　年　　12　　月　　24　　日
                  民事第三庭  法  官  廖純卿　　　
正本係照原本作成。
如對本判決上訴，須於判決送達後20日內向本院提出上訴狀。如
委任律師提起上訴者，應一併繳納上訴審裁判費。
中　　華　　民　　國　 110　　年　　12 　　月　　24 　日
                              書記官  楊雯君